【裁判字號】    97,易,3065
【裁判日期】    980123
【裁判案由】    妨害名譽
【裁判全文】
臺灣臺北地方法院刑事判決              97年度易字第3065號
公  訴  人  臺灣臺北地方法院檢察署檢察官
被      告  甲○○
選任辯護人  廖芳萱律師
            陳鴻琪律師
上列被告因妨害名譽案件，經檢察官提起公訴（九十七年度偵續
二字第三五號），本院判決如下：
    主  文
甲○○無罪。
    理  由
一、公訴意旨略以：被告甲○○係源柏興業股份有限公司（下稱
    源柏公司）之負責人，為告訴人丁○○之前雇主，因細故要
    求丁○○無須再上班，丁○○因而離職。嗣丁○○於民國九
    十五年十一月底、十二月初至址設臺北市○○區○○路4段
    306號6樓之群臆有限公司（下稱群臆公司），詎甲○○得悉
    後，竟基於散布於眾之意圖，於九十六年一月二十六日在臺
    灣臺北地方法院檢察署乙○大雨95立20238字第73158號函，
    加註「貴公司目前使用一位新進員工孫君小姐，之前在我司
    上班，業績不佳，不求改善，並有計畫的偷取我司所有客戶
    資料及訂單色卡，並不停打擾我司客戶，至今此員工尚未辦
    離職及交接，並不停在外破壞我司名譽，在此要提醒貴司要
    小心你們業務得來不易之所有客戶資料」等毀損丁○○名譽
    之文字一紙（下稱系爭函文），並連同甲○○撰寫之台北郵
    局存證信函第1212號三紙傳真至群臆公司，指明予群臆公司
    之董事長丙○○收受，至群臆公司不特定之員工均得以閱覽
    ，足以毀損丁○○之名譽，因認被告涉犯刑法第三百十條第
    二項之加重毀謗罪嫌云云。
二、按犯罪事實應依證據認定之，無證據不得認定其犯罪事實；
    又不能證明被告犯罪者，應諭知無罪之判決，刑事訴訟法第
    一百五十四條第二項、第三百零一條第一項分別定有明文。
    次按認定不利於被告之事實，須依積極證據，苟積極之證據
    本身存有瑕疵而不足為不利於被告事實之認定，即應為有利
    於被告之認定，更不必有何有利之證據，至認定犯罪事實所
    憑之證據，雖不以直接證據為限，間接證據亦包括在內；然
    無論直接或間接證據，此用以證明犯罪事實之證據，猶須於
    通常一般人均不至於有所懷疑，堪予確信其已臻真實者，始
    得據以為有罪之認定，倘其證明尚未達到此一程度，而有合
    理性懷疑之存在，無從為有罪之確信時，自應為被告無罪之
    判決，此有最高法院七十六年度台上字第四九八六號、三十
    年上字第八一六號判例可資參照。末按刑法第三百十條第二
    項之誹謗罪須行為人將足以毀損他人名譽之事，著為文字或
    繪成圖畫，散發或傳布於大眾始足當之，如僅告之特定人或
    向特定機關陳述，即與犯罪構成要件不符，亦有最高法院七
    十五年度台非字第一七五號判決可供參考。
三、公訴意旨認被告甲○○涉犯上開加重誹謗罪嫌，無非係以被
    告曾坦承曾於案發時、地傳真上加註「貴公司目前使用一位
    新進員工孫君小姐，之前在我司上班，業績不佳，不求改善
    ，並有計畫的偷取我司所有客戶資料及訂單色卡，並不停打
    擾我司客戶，至今此員工尚未辦離職及交接，並不停在外破
    壞我司名譽，在此要提醒貴司要小心你們業務得來不易之所
    有客戶資料」等文字之系爭函文一紙及內載有要求告訴人丁○○返還源柏公司客戶資料及遵守競業禁止約定之存證信函
    三紙至群臆公司，而其認前揭傳真應足以影響證人丙○○對
    於告訴人丁○○觀感之供述，及告訴人丁○○之指述、證人
    戊○○、丙○○、吳紹毓之證詞、系爭函文及存證信函共四
    紙、群臆公司傳真機放置於公共空間之照片二紙等為其論據
    。惟訊據被告堅詞否認有何妨害名譽之犯行，並辯稱：伊於
    系爭函文內所加註之內容均屬實在，而伊與證人丙○○原不
    相識，將系爭函文傳真予證人丙○○僅係希望丙○○提防自
    己公司之客戶恐遭被告竊取，又伊並不知悉群臆公司之傳真
    機係放置於公共空間，且伊於傳真之前業已要求證人即丙○○之外甥戊○○先以電話通知有傳真之事，並於系爭函文上
    加註轉交予證人丙○○之文字，均可證伊並無將系爭函文散
    布於眾之意圖等語。經查：
  (一)被告於九十六年一月二十六日某時許，曾將上加註「貴公司
    目前使用一位新進員工孫君小姐，之前在我司上班，業績不
    佳，不求改善，並有計畫的偷取我司所有客戶資料及訂單色
    卡，並不停打擾我司客戶，至今此員工尚未辦離職及交接，
    並不停在外破壞我司名譽，在此要提醒貴司要小心你們業務
    得來不易之所有客戶資料」等文字之系爭函文一紙及內載有
    要求告訴人丁○○返還源柏公司客戶資料及遵守競業禁止約
    定之存證信函三紙，一併傳真至群臆公司予證人丙○○，欲
    令證人丙○○注意保護自己公司客戶不為丁○○所盜取等情
    ，為被告所不爭執，核與告訴人丁○○所述係隔數日後自證
    人丙○○處所知悉，並取得前揭傳真之影本，及證人戊○○
    所證曾於案發前接獲被告向其詢問群臆公司傳真號碼之電話
    、丙○○所證曾於案發時在群臆公司辦公室看見前揭傳真，
    並曾接獲證人戊○○致電要求其注意並收受前揭傳真等語均
    相符合，且有前揭傳真函件四紙附卷可佐，應堪信為真正。
  (二)而群臆公司為一員工約有十人之公司，設有二台傳真機，且
    均放置於一般員工均得以見聞之公共場所，證人丙○○之辦
    公室則與其他員工分開，其內並無傳真機，又證人丙○○係
    於案發當日進入辦公室時，即在辦公桌上發現前揭傳真，是
    前揭傳真應係群臆公司員工在放置於公共場所之傳真機上取
    得後，見前揭傳真指明為交付證人丙○○之文件，因而放置
    於其桌上等情，雖據證人丙○○於檢察官偵查時及本院審理
    時證述甚詳。然被告與證人丙○○雖均從事紡織業之工作，
    但二人並不相識，亦無往來，被告亦從未曾到過群臆公司一
    節，業據被告供述明確，核與證人丙○○、戊○○所證被告
    與證人丙○○並不熟識，未曾與群臆公司有何往來，因而無
    群臆公司電話、傳真，而透過證人戊○○索取群臆公司傳真
    號碼，並請戊○○於傳真前代為傳話予丙○○，請丙○○收
    受前揭傳真等語相符。又依據證人戊○○於本院審理時所證
    ：「（你是否曾經有去過群臆公司？）有。」、「（你是否
    知道群臆公司的傳真機在何地方？）我去過很多次，但是我
    不知道傳真機放在何處。」、「（丙○○的辦公室內有無傳
    真機？）我不知道。」、「（你當時在跟被告講傳真機號碼
    的時候，你是覺得該份文件會直接傳進什麼地方？）我很單
    純的認為會直接傳給丙○○。」、「（你有無考慮到或許傳
    真機會放在公共空間，該份文件會給別人看見？）這我不清
    楚，這個我沒有想過，但我之後有先打一通電話給丙○○，
    跟他說你要收這份傳真。」、「（既然你認為傳真會直接傳
    給丙○○，為何還要打一通電話給丙○○？）因為被告跟我
    要丙○○的傳真號碼之後，有特別要求我打一通電話給丙○○，跟他說要接這份傳真。」、「（被告有無跟你要你舅舅
    公司的電話，或是你舅舅個人的行動電話？）行動電話我沒
    有給，但我記得公司電話及傳真電話我有給，但是被告跟我
    舅舅是不認識的。」、「（既然你知道大概傳真的內容是丁○○跟被告糾紛的事情，你為何不直接請被告打電話給你舅
    舅丙○○就好了？）是被告跟我要傳真號碼，我把傳真號碼
    給被告，也有給被告丙○○公司電話，但因為我跟被告是朋
    友，所以他會跟我講這件事，但被告跟我舅舅不認識，若去
    講這件事情是很奇怪的。」等語，以證人戊○○與證人丙○○親為甥舅關係關係，且經常出入證人丙○○擔任董事長之
    群臆公司，尚以為所知悉之群臆公司傳真機號碼係證人丙○○所個人專用，則以被告與證人丙○○並不認識，亦從未與
    群臆公司有何生意往來，再已先請證人丙○○之外甥戊○○
    事先通知丙○○收受傳真之情形下，又豈能知悉自證人戊○○處所取得之群臆公司傳真號碼所屬之傳真機，係放置於群
    臆公司之公共空間，以致所傳真之系爭函文及存證信函，有
    遭他人收受、觀看之可能。再輔以被告於傳真系爭函文及存
    證信函前，業已要求證人戊○○先行打電話通知證人丙○○
    收受，並在系爭函文上方加註「請轉交林董事長」等文字一
    情，業據證人戊○○、丙○○於偵查及本院審理時證述明確
    ，並有系爭函文一份在卷可參，均可證被告自始僅欲讓證人
    丙○○收受前揭文件，而無讓丙○○以外之人收受觀看之意
    圖甚明。
  (三)至被告於系爭函文上方所載「請轉交林董事長」等語，其中
    「轉交」二字於解釋中雖有輾轉交付之意，惟傳真文件不同
    於一般信件有信封彌封，為表明收受對象以示尊重，傳真之
    人通常會在文件上方加註「給何人」、「請何人收受」或「
    請轉交何人」等語，俾便收受傳真之人確認有收受該文件之
    權利，則被告於系爭函文上加註「請轉交林董事長」等語後
    傳真予證人丙○○，所為顯與一般人傳真文件時加註收件人
    之經驗法則並無違背，且其並不知悉該群臆公司傳真號碼所
    屬之傳真機係放置於公共空間內，已如前述，又以證人即群
    臆公司員工吳紹毓於偵查中所證：其並未看過系爭函文，亦
    未曾聽聞其他員工討論系爭函文之事等語，顯見此事亦未曾
    因被告將系爭函文傳真至群臆公司而遭散布，被告所辯其加
    註前揭「請轉交林董事長」等文字，亦有確保僅由證人丙○○收受之意，尚非無據，故實無法逕以被告前揭函文內載有
    「轉交」二字，即遽認被告確有意圖散布於眾之不確定犯意
    。至被告於系爭函文內所加註「貴公司目前使用一位新進員
    工孫君小姐，之前在我司上班，業績不佳，不求改善，並有
    計畫的偷取我司所有客戶資料及訂單色卡，並不停打擾我司
    客戶，至今此員工尚未辦離職及交接，並不停在外破壞我司
    名譽，在此要提醒貴司要小心你們業務得來不易之所有客戶
    資料」等文字內容是否真實，及證人丙○○於收受前揭傳真
    後，是否交付他人觀覽，因並無確切證據證明被告確有散布
    前揭傳真之意圖，後者亦非被告所能預測及控制，均與被告
    是否有本件加重誹謗罪名是否成立無涉，附此敘明。
  (四)此外，亦查無其他積極證據證明被告確有將前揭足以毀損告
    訴人丁○○名譽之文件散布於大眾之意圖，故揆諸前揭法條
    及判例意旨，自應為被告無罪之諭知。
據上論斷，應依刑事訴訟法第三百零一條第一項，判決如主文。
本案經檢察官李彥霖到庭執行職務。
中    華    民    國    98    年    1     月    23    日
            臺灣臺北地方法院刑事第十七庭
                              法  官  劉秀君
上正本證明與原本無異。
如不服本判決應於收受送達後10日內向本院提出上訴書狀，並應
敘述具體理由；其未敘述上訴理由者，應於上訴期間屆滿後20日
內向本院補提理由書（均須按他造當事人之人數附繕本）「切勿
逕送上級法院」。告訴人或被害人如對於本判決不服者，應具備
理由請求檢察官上訴，其上訴期間之計算係以檢察官收受判決正
本之日期為準。
                              書記官  吳俊龍
中    華    民    國    98    年    1     月    23    日


司法院資訊處製作；財團法人民間司法改革基金會備份。
